臺灣板橋地方法院民事裁定           100年度司財管字第67號
聲  請  人  彰化縣花壇鄉農會
法定代理人  王良
相  對  人  施錦財
上列聲請人聲請對被繼承人施錦財選任遺產管理人事件，本院裁
定如下：
    主      文
選任陳美月（女、民國○○○年○月○○日生、身分證統一編號
：Ｚ 000000000號、住彰化縣花壇鄉○○路一三二號）
為被繼承人施錦財（男、民國○○○年○月○○○日生、身分證
統一編號：Ｚ 000000000號、民國九十七年十二月二十
四日死亡，生前最後住所為新北市○○區○○街八十一號）之遺
產管理人。
程序費用由被繼承人施錦財之遺產負擔。
    理  由
一、按繼承開始時，繼承人之有無不明，而無親屬會議或親屬會
    議未於一個月內選定遺產管理人者，利害關係人或檢察官得
    聲請法院選任遺產管理人，並由法院依公示催告程序，定六
    個月以上之期限，公告繼承人，命其於期限內承認繼承；又
    被繼承人之所有繼承人均拋棄其繼承權者，亦準用關於無人
    承認繼承之規定，民法第1177條、第1178條第2 項、第1176
    條第6 項定有明文。
二、本件聲請意旨略以：被繼承人施錦財應給付聲請人借款新臺
    幣150 萬元及自民國96年6 月22日起至清償日止，按年息百
    分之8.15計算之利息等，惟被繼承人已於民國97年12月24日
    死亡，經查其所有順位之繼承人均已拋棄繼承並准予備查在
    案，為確保聲請人早日取得債權，特聲請選任陳美月地政士
    為本件遺產管理人等語。
三、查本件聲請人主張被繼承人施錦財於97年12月24日死亡，其
    所有繼承人全部拋棄繼承，聲請人對被繼承人有借款之事實
    ，業據提出臺灣彰化地方法院債權憑證影本、本院100 年6
    月9 日板院通家科春君字第036784號函、繼承系統表、戶籍
    謄本等件影本為證，並經本院依職權查詢本院98年度繼字第
    577 號、第578 號拋棄繼承卷核閱無訛，自堪信為真實。
四、從而，聲請人以利害關係人身分聲請選任被繼承人施錦財之
    遺產管理人，核與首揭規定尚無不合。又聲請人所聲請選任
    為被繼承人施錦財遺產管理人之陳美月已同意擔任被繼承人
    施錦財之遺產管理人，並提出同意書1 件在卷可稽。經核陳
    美月乃職司地政士，此有彰化縣地政士開業執照、土地登記
    專業代理人證書影本為證，其對於遺產管理事件應有瞭解，
    並就遺產管理人職務之遂行，有所助益，且身為地政士，應
    會秉公辦理，要不致有利害偏頗之虞，為保障債權人之利益
    及期程序之公正、公信起見，本院認以選任陳美月地政士為
    被繼承人施錦福之遺產管理人為適當。至被繼承人施錦福之
    繼承人既均拋棄繼承，其遺產依民法第1176條第6 項準用關
    於無人承認繼承之規定，依同法第1185條規定，於清償債權
    並交付遺贈物後，如有賸餘，應歸屬國庫，附予敘明。
五、依非訟事件法第157 條，裁定如主文。
六、如對本裁定抗告須於裁定送達後10日內向本院提出抗告狀，
    並繳納抗告費新臺幣1,000 元。
中    華    民    國  100     年    9     月    21    日
                        家事法庭  司法事務官  朱曉娟